【裁判字號】    97,交聲,481
【裁判日期】    970430
【裁判案由】    聲明異議
【裁判全文】
臺灣彰化地方法院刑事裁定             97年度交聲字第481號
原處分機關  交通部公路總局臺中區監理所彰化監理站
異  議  人
即受處分人  甲○○○
上列受處分人因違反道路交通管理處罰條例案件，對於交通部公
路總局臺中區監理所彰化監理站民國97年3 月12日所為之處分（
彰監四字第裁64-I00000000 號），聲明異議，本院裁定如下：
    主    文
異議駁回。
    理    由
一、按汽車駕駛人，行經有燈光號誌管制之交岔路口闖紅燈者，
    處駕駛人新臺幣1,800 元以上5,400 元以下罰鍰；汽車駕駛
    人有前開情形者，記違規點數3 點，道路交通管理處罰條例
    第53條第1 項、第63條第1 項第3 款分別定有明文。
二、原處分意旨略以：異議人即受處分人甲○○○於民國（下同
    ）96年7 月27日下午3 時43分許，駕駛KTP-337 號重型機車
    ，行經彰化縣員林鎮○○路、萬年路口，因「駕駛行經有交
    通號誌管制之交岔路口闖紅燈」之違規行為，經彰化縣警察
    局員林分局員警依道路交通管理條例第53條第1 項規定，掣
    開彰警交字第I00000000 號舉發違反道路交通管理事件通知
    單，當場舉發，並經原處分機關於97年3 月12日，以彰監四
    字第裁64-I00000000號裁決書裁處受處分人新臺幣（下同）
    4,500 元，記違規點數3 點，於法並無不合等語。
三、聲明異議意旨略以：受處分人甲○○○於上開時間行經前開
    經警舉發之地點時，係屬於綠燈轉換為黃燈時之狀態，不料
    ，卻為警所攔下，並經警開立闖紅燈之違規罰單，因該警員
    當時對伊稱：闖「黃」燈實在很危險等語，且警方舉發之違
    規理由確與事實不符，故伊當時始拒簽罰單；又受處分人並
    未居住在位於彰化縣員林鎮○○路225 巷4 號之戶籍地，致
    其並未收到上揭罰單，因罰單逾期繳納而被加倍裁處罰鍰，
    於法不合，爰依法聲明異議，請求撤銷原處分云云。
四、經查：
（一）按交通警察掣單舉發違反道路交通管理處罰條例所列違規
      事實，本質上為行政處分，係公務員基於職務上權力，依
      法就特定之具體事件所為具公法上效果之單方面行政行為
      ，基於公務員為公法上行為具有公信力之原則，該行政行
      為當可被推定為真正，其據以依法處分之事實認定亦為正
      確無誤，本此公信原則，立法者乃賦予行政機關制定違反
      道路交通事件統一裁罰基準及處理細則，使執行勤務員警
      得當機處分，以達其維護交通秩序、安全之行政目的。準
      此，刑事訴訟法就犯罪證據所列有關之規定與屬於行政秩
      序罰之交通違規裁罰本質不合之部分，自不在準用之列。
      從而，受處分人倘未能就執勤員警之舉發有誤提出相關證
      據以供調查，又無證據足證員警有故意捏造事實或違法取
      締之情事，則執勤員警本其維護交通秩序、安全職責所為
      之舉發，自應受到適法、正確之推定。
（二）受處分人於96 年7 月27日下午3 時43分許，駕駛KTP-337
      號重型機車，行經彰化縣員林鎮○○路、萬年路口，因「
      駕駛行經有交通號誌管制之交岔路口闖紅燈」之違規行為
      經警掣單舉發等節，據證人即舉發本件違規行為之執勤員
      警張耀芳到庭證稱：「（問：請你陳述當天查獲的經過？
      ）中山路與萬年路口是往北的方向會先變綠燈，等20秒後
      ，往南的方向才會變綠燈，當時受處分人行駛的路線是在
      中山路由北往南的方向行駛，受處分人當時由北往南的方
      向是紅燈，而由南往北的方向已經變綠燈了，所以受處分
      人可能是看到由南往北的方向已經變綠燈了，所以誤以為
      由北往南方向也已經變綠燈了，而沒有注意，才闖紅燈，
      所以我確實有看到受處分人闖紅燈。」、「（問：受處分
      人說有問你是否有看到她闖紅燈，你沒有回答她？）我有
      當場告訴受處分人我有看到她闖紅燈。」、「（問：你是
      否有看到受處分人在變換黃燈的時後，快速通過路口？）
      受處分人是在北上車道一變成綠燈時，受處分人就往南的
      方向前進，所以受處分人不是在黃燈要變成紅燈時快速通
      過的情形。」等語明確（見本院97年度交聲字第481 號卷
      第12-13 頁），並有彰化縣警察局員林分局96年7 月27日
      彰警交字第I00000000 號舉發違反道路交通管理事件通知
      單影本、交通部公路總局臺中區監理所彰化監理站97年3
      月12日彰監四字第裁64-I00000000號違反道路交通管理事
      件裁決書影本各1 紙存卷可參（見本院97年度交聲字第
      481 號卷第4 、7 頁），堪認屬實。又證人與受處分人間
      素不相識、並無仇怨等節，亦經受處分人自承在卷，與證
      人當庭所為之陳述相符（見本院97年度交聲字第481 號卷
      第12頁），衡情身為公務員之證人張耀芳，奉命執行國家
      公權力，應無甘冒偽造文書及偽證罪刑責，故為不實舉發
      及指證之理，所為之指證自當受正確無誤之推定。
（三）次按當場舉發者，應填記駕駛人或行為人之姓名、性別、
      出生年月日、地址、身分證統一編號，及車主姓名、地址
      、車牌號碼、車輛種類；被查獲之駕駛人或行為人為受處
      分人時，應於填記通知單後，將通知聯交付該駕駛人或行
      為人簽名或蓋章收受之；拒絕簽章者，仍應將通知聯交付
      該駕駛人或行為人收受，並記明其事由及交付之時間；拒
      絕收受者，應告知其應到案時間及處所，並記明事由與告
      知事項，視為已收受，違反道路交通管理事件統一裁罰基
      準及處理細則第11條第1 項第1 款訂有明文。揆諸上開說
      明，本件受處分人甲○○○拒絕簽收前揭舉發違反道路交
      通管理事件通知單，於本案不生影響，既業經舉發員警記
      明事由，即視為已經收受，而合法送達予受處分人。是受
      處分人前揭所述因未居於戶籍地、未收受罰單、對於本案
      並不知情，致遲延繳納罰鍰等之異議理由，並無足採。
（四）綜上，本件事證已臻明確，受處分人前開違規之行為，洵
      堪認定，原處分機關依道路交通管理處罰條例第53 條第1
      項之規定而為裁罰，並依同條例第63條第1 項第3 款之規
      定記違規點數3 點，於法並無不當，受處分人之異議為無
      理由，應予駁回。
五、據上論斷，應依道路交通管理處罰條例第87條第2 項，道路
    交通案件處理辦法第19條，裁定如主文。
中    華    民    國    97    年    4     月    30    日
                          交通法庭    法  官  林秉暉
以上正本證明與原本無異。
如不服本裁定，應於裁定送達後5日內向本院提出抗告狀（須附
繕本）。
中    華    民    國    97    年    5     月    5     日
                                      書記官  梁高賓


司法院資訊處製作；財團法人民間司法改革基金會備份。
